【裁判字號】    98,簡上,263
【裁判日期】    981223
【裁判案由】    給付票款
【裁判全文】
臺灣臺北地方法院民事判決             98年度簡上字第263號
上  訴  人  乙○○
訴訟代理人  楊肅欣律師
被上訴人    台灣塔槽股份有限公司
                        樓之1
法定代理人  甲○○
訴訟代理人  潘維成律師
複代理人    黃秋田律師
上列當事人間請求給付票款事件，上訴人對於中華民國98年3 月
3 日本院台北簡易庭97年度北簡字第42639 號第一審判決提起上
訴，經本院於98年12月9 日言詞辯論終結，判決如下：
    主  文
上訴駁回。
第二審訴訟費用由 上訴人負擔。
    事實及理由
一、上訴人主張：上訴人持有被上訴人簽發發票日為民國96年11
    月21日、票面金額為新台幣（下同）800,000 元、付款人為
    台灣銀行南崁分行之支票乙張（下稱系爭票據），惟經上訴
    人屆期提示未獲付款，為此爰依票據追索權提起本訴等情。
二、被上訴人則以：被上訴人未交付系爭票據予上訴人，兩造間
    未存有基礎原因關係，且系爭票據於發票日處之更改，未經
    發票之被上訴人照原留印鑑蓋印，因係被上訴人之員工陳憶
    涵未依被上訴人之指示銷燬系爭票據，擅自於發票日處更改
    為97年，並盜刻被上訴人公司法定代理人之印章蓋印後，轉
    交予上訴人，上訴人自不得享有票據上之權利等語置辯。
三、原審為上訴人敗訴之判決，上訴人不服，提起本件上訴，並
    聲明：被上訴人應給付上訴人800,000 元，及自提示日起至
    清償日止，按年息百分之6 計算之利息。被上訴人則答辯聲
    明：請求駁回上訴人之上訴。
四、上訴人主張持有被上訴人簽發之系爭票據，依票據追索權請
    求被上訴人給付票款一情，為被上訴人否認，並以上開情詞
    置辯。經查，本件上訴人主張之事實，業據其提出與所述相
    符之系爭票據、退票理由單為證，惟被上訴人抗辯稱其未交
    付系爭票據予上訴人，且系爭票據係其員工陳憶涵侵占被上
    訴人公司支票並盜刻公司負責人印鑑後蓋印於系爭票據上發
    票日更改處等情，亦據其提出台灣桃園地方法院檢察署97年
    度偵字第26146 號通知書、系爭票據及退票理由單供參。按
    以惡意或有重大過失取得票據者，不得享有票據上之權利，
    票據法第14條定有明文。又票據法第14條所謂以惡意或重大
    過失取得票據者，不得享有票據上之權利，係指明知或可得
    而知轉讓票據之人，就該票據無權處分而仍予取得者而言（
    最高法院52年度台上字第1987號判例參照）。查上訴人雖主
    張系爭票據係由被上訴人所簽發而由其公司會計陳憶涵交付
    轉讓與上訴人持有，且於原審提出匯款單證明與陳憶涵有債
    權債務關係（見原審卷第44頁），則被上訴人果若有意以系
    爭票據擔保其員工陳憶涵之債務，理應會交付原留發票印鑑
    供系爭票據上更改發票日處蓋印，然依系爭票據上發票日更
    改處未照原留印鑑蓋印，且被上訴人業已提出告訴一情（如
    前述），可見陳憶涵應係非法取得被上訴人系爭票據，應堪
    認定。況且，觀諸系爭票據上發票日更改處所蓋用之印鑑，
    依肉眼即可明顯看出與原留發票印鑑之負責人印鑑不同，是
    以上訴人於取得系爭票據時，應可知轉讓系爭票據之陳憶涵
    就該票據無處分權卻仍予取得，故上訴人取得系爭票據顯有
    重大過失，揆諸上開法文及判例意旨，實不得享有票據上之
    權利甚明。準此，上訴人主張對被上訴人享有票據追索權，
    要屬無據。
五、綜上所述，上訴人本於票據追索權之法律關係，請求被上訴
    人應給付上訴人800,000 元，及自提示日起至清償日止，按
    年息百分之6 計算之利息，即無理由，原審為上訴人敗訴之
    判決，經核並無不合，上訴意旨指摘原判決不當，求為廢棄
    改判如其上訴聲明所示，為無理由，應予駁回。又本案事證
    已臻明確，兩造其餘主張與攻擊防禦方法，經核均與本案判
    決結果無影響，爰不一一予以審酌，附此說明。
六、據上論結，本件上訴為無理由，依民事訴訟法第436條之1第
    3 項、第449 條第1 項、第78條，判決如主文。
中    華    民    國    98    年    12    月    23    日
                 民事第五庭    審判長法  官  薛中興
                                     法  官  吳佳薇
                                     法  官  陳靜茹
以上正本係照原本作成。
本判決不得上訴。
中    華    民    國    98    年    12    月    23    日
                                     書記官  鄭雅雲

司法院資訊處製作；財團法人民間司法改革基金會備份。
